【裁判字號】    98,簡上,189
【裁判日期】    981223
【裁判案由】    給付信用卡帳款
【裁判全文】
臺灣板橋地方法院民事判決             98年度簡上字第189號
上  訴  人  甲○○
被  上訴人  中國信託商業銀行股份有限公司
法定代理人  丙○○
訴訟代理人  乙○○
上列當事人間給付信用卡帳款事件，上訴人對於中華民國98年7
月29日本院板橋簡易庭98年度板簡字第1135第一審判決提起上訴
，本院判決如下：
    主  文
上訴駁回。
第二審訴訟費用由上訴人負擔。
    事實及理由
一、被上訴人起訴主張：
    上訴人於民國77年12月間向被上訴人申請使用被上訴人所發
    行之信用卡，依約上訴人得於特約商店刷卡消費，但應於當
    期繳款截止日前全數繳付，或選擇以循環信用方式繳款，於
    當期繳款截止日前繳付最低應繳金額，逾期未償或遲誤繳款
    期限者，應給付循環信用利息。循環信用利息之計算，係將
    每筆得計入循環信用本金之帳款，自各筆帳款結帳日起，以
    年息20％計算至該筆帳款結清之日止。詎上訴人至87年5 月
    28日止，共積欠簽帳消費款新臺幣（下同）119,176 元並未
    清償。又本件給付信用卡帳款之請求權依民法第125 條之規
    定，時效為15年，並非適用民法第127 條第1 款2 年之短期
    時效規定，而本件請求權尚在15年時效內。爰依消費借貸契
    約法律關係，請求上訴人應給付被上訴人119,176 元及自87
    年5 月29日起至清償日止，按年息20％計算之利息，並按月
    計付3,000 元之違約金，但以3 期為限。
二、上訴人則辯以：
    上訴人確實有向被上訴人申請信用卡使用，也有積欠如上述
    之款項，然按信用卡係塑膠貨幣，被告也使用於一般消費，
    亦即飲食消費或消費物之代價，故應受民法第127 條第 1款
    二年短期時效之適用，本件被上訴人之請求已經罹於時效而
    失其效力，請求駁回原告之訴等語。
三、原審判命上訴人應給付被上訴人119,176 元及自87年5 月29
    日起至清償日止，按年息20％計算之利息，並按月計付3,00
    0 元之違約金，但以3 期為限，上訴人不服，提起上訴，並
    聲明：請求廢棄原判決，駁回被上訴人之起訴；被上訴人則
    答辯聲明：請求駁回上訴。
四、經查，兩造間訂有系爭信用卡契約，上訴人至87年5 月28日
    止，共積欠簽帳消費款119,176 元，且兩造約定之利息為年
    息20％、違約金為按月3,000 元，以3 期為限等情，業據被
    上訴人提出系爭信用卡申請書、信用卡約定條款、欠款明細
    、催收紀錄等為證，且為上訴人所不爭執（見本院98年12月
    9 日言詞辯論筆錄），堪可採認。則本件應審究之爭點厥為
    ：本件時效應為2 年或15年？本件是否已罹於時效？茲論述
    如下：
(一)、按「下列各款請求權，因二年間不行使而消滅：一、旅店、
    飲食店及娛樂場之住宿費、飲食費、座費、消費物之代價及
    其墊款」、「請求權，因十五年間不行使而消滅」、「消滅
    時效，自請求權可行使時起算。以不行為為目的之請求權，
    自為行為時起算。」民法第127 條第1 項第2 款、第125 條
    前段、第128 條分別定有明文。經查，持卡人依其與發卡機
    構所訂立之信用卡使用契約，取得使用信用卡向特約商店簽
    帳消費之資格，並對發卡機構承諾償付帳款，發卡機構則負
    有代持卡人結帳，清償簽帳款項之義務。此種持卡人委託發
    卡機構付款之約定，具有委任契約之性質，倘持卡人選擇以
    循環信用方式繳款，就當期應償付之帳款僅繳付最低應繳金
    額，其餘應付款項由發卡機構先行墊付，持卡人依約定給付
    循環利息者，又具有消費借貸契約之性質。故本件信用卡使
    用契約應屬消費借貸契約，是則本件給付信用卡帳款之債權
    請求權時效期間應為15年，而非被告所辯之2 年短期時效。
(二)、又消滅時效，係自請求權可行使時起算，查本件上訴人自87
    年5 月28日起即未依約繳款，故自87年5 月29日起該信用卡
    消費款之請求權即可行使，至本件被上訴人聲請發支付命令
    之時（亦即98年3 月16日，此有本院收文章在卷可稽），並
    未超過15年之時效期間，從而上訴人主張短期時效及罹於時
    效云云，均不足採。被上訴人主張為有理由。
五、綜上所述，被上訴人主張本於信用卡契約關係，請求上訴人
    應給付119,176 元及自87年5 月29日起至清償日止，按年息
    20％計算之利息，並按月計付3,00 0元之違約金，但以3 期
    為限，為有理由，應予准許。原審為上訴人敗訴之判決並依
    職權宣告假執行及上訴人得預供相當擔保金額而免為假執行
    ，核無不合。上訴意旨指摘原判決不當，求予廢棄改判，為
    無理由，應予駁回。
六、本案事證已臻明確，兩造其餘主張陳述及所提之證據，經本
    院審究後，認無礙兩造勝負之判斷，爰不一一論列，附此敘
    明。
七、據上論結，本件上訴為無理由，依民事訴訟法第436 條之1
    第3 項、第449 條第1 項、第78條，判決如主文。
中    華    民    國    98    年    12    月    23    日
                  民事第三庭    審判長法  官  朱耀平
                                      法  官  邱靜琪
                                      法  官  吳金芳
右正本係照原本作右正本係照原本作成。
不得上訴
中    華    民    國    98    年    12    月    25    日
                                      書記官  黃美雲


司法院資訊處製作；財團法人民間司法改革基金會備份。
